臺灣臺東地方法院刑事判決　　　　　　　　　　　　　九十三年度訴字第一六三號
　　公　訴　人　臺灣臺東地方法院檢察署檢察官
　　被　　　告　戊○○
　　　　　　　　寅○○
　　共　　　同
　　指定辯護人　本院公設辯護人　甲○○
右列被告因搶奪等案件，經檢察官提起公訴（九十三年度偵字第二一一五號）及移
併辦（九十三年度偵字第二五二七、二五三一、二五三二、二五六八號、九十四年度
偵字第一六○號），本院判決如左：
    主  文
戊○○共同以搶奪他人之動產為常業，處有期徒刑肆年貳月，並於刑之執行前令入勞
動場所強制工作參年，機車鑰匙壹把沒收。又搶奪，因防護贓物，而當場施以強暴，
處有期徒刑伍年陸月。應執行有期徒刑玖年陸月，並於刑之執行前令入勞動場所強制
工作參年，機車鑰匙壹把沒收。
寅○○共同連續意圖為自己不法之所有，而搶奪他人之動產，處有期徒刑壹年陸月。
    事  實
一、戊○○無正當職業，無錢支應生活費用，竟萌生意圖為自己不法所有，而以竊盜
    、搶奪他人財物恃之以維生之常業犯意，而於附表一所示之時地及方法，竊取如
    附表一之物得手，並於如附表二所示之時地及方法，或單獨（附表二編號二、四
    、六至十）或與寅○○共同基於意圖為自己不法所有之犯意聯絡（附表二編號一
    、三、五），搶奪如附表二所示之財物得手（其中並騎乘附表一編號六竊得之機
    車，搶奪如附表二編號七至十所示之財物），戊○○並將竊盜及搶奪所得之行動
    電話交寅○○持以變賣（寅○○變賣附表一編號五及附表二編號九之行動電話部
    分，業經本院以九十三年度東簡字第三四九號依收受贓物罪判處有期徒刑二月確
    定）連同皮包內之現金供作平日生活花費，並恃之以維生。另戊○○於民國九十
    三年九月十一日下午二時十三分許，在臺東市○○路○段一一○號前，搶奪庚○○置於機車腳踏板上之皮包時（即附表二編號十），因庚○○見狀後即緊抓皮包
    ，戊○○為防護贓物，確保搶奪所得皮包不被取回，遂以緊抓庚○○之皮包並騎
    車加速拖行庚○○五十公尺撞擊路邊車輛之方式而當場施以強暴，致庚○○因而
    受有雙手手肘、兩膝、兩髖及右小腿受有擦傷及淤血之傷害（傷害部分未據告訴
    ）。嗣因被害人向警方報案後，經警於同年月十四日晚上十時五十分許，前往戊○○與寅○○在臺東市○○路上之國泰飯店租用之三○一號房，經戊○○、寅○○同意搜索，查得部分被害人被搶奪之財物，復由戊○○於同年十月四日帶同員
    警至同市○○路十一巷四號空屋內取出部分贓物，始查知上情。
二、案經丙○○、庚○○訴由臺東縣政府警察局移送臺灣臺東地方法院檢察署檢察官
    偵查起訴及移送併案審理。
    理  由
一、訊據被告戊○○、寅○○均對於右揭犯罪事實，於警詢、偵查以迄本院審理時坦
    承不諱，核與被害人癸○○、己○○、午○○、丙○○、辛○○、壬○○、子○○、巳○○、丑○○、乙○○、庚○○及證人吳東昇、史奇生等人於警詢中及被
    害人卯○○、辰○○、未○○及證人蔡蕙娟於警詢、偵查中證述之情節大致相符
    ，並有財團法人臺東基督教醫院出具之庚○○診斷證明書、搜索扣押筆錄、查獲
    物品一覽表影本、遺失票據申報書副本、掛失止付票據提示人資料查報表影本、
    臺東地區農會支票影本、退票理由單影本、本院九十三年度催字第三六號民事裁
    定、車輛失竊電腦查詢報表、車籍作業系統查詢認可資料各一紙、手機買賣切結
    書四紙與贓證物領具保管單十一紙暨放置贓物現場照片十九幀在卷可參，足徵被
    告二人之自白與事實相符，本件事證明確，被告戊○○、寅○○之犯行，均堪認
    定。
二、按刑法上搶奪罪之成立只要行為人破壞持有人對於財物監督支配狀態所使用之手
    段，係當場直接侵害被害人之自由意思，且尚未達足以抑制被害人自由意思之程
    度，乘持有人不備或不及抗拒而使用上開手段公然掠取持有人財物之行為即已該
    當（最高法院七十一年臺上字第三四一、六九一○號判決參照），被告戊○○或
    單獨、或與被告寅○○於如附表二所示各該被害人不注意之際，將仍屬在各該被
    害人實力支配下之財物，而當場直接以未達足以抑制各該被害人自由意思之程度
    之手段，侵害各該被害人之自由意思，趁各該被害人不備而使用如附表二所示之
    手段公然掠取各該被害人所持有之財物，二人所為均係犯刑法上之搶奪罪；次按
    刑法上之常業犯，並不以行為人無其他職業為要件，亦不以行為人以此為唯一之
    職業為必要，兼營他業或以他業為掩護均足當之，只要行為人有反覆從事某種行
    為，並以該項行為之所得供作日常生活給養所須，有此主觀之意思暨客觀之事實
    表現即為已足。本案被告戊○○供承為前開行為時，係在其未能覓得其他工作謀
    生，而亟需相當花費，遂圖以此竊盜、搶奪犯行所得維生，與其各該竊盜、搶奪
    行為次數各達六次、十次之多，且在六個月內頻繁實施犯罪之情狀相互參照，其
    顯有以反覆上開竊盜、搶奪行為，而以此所得供生活所需之主觀意思，且有客觀
    之事實表現，此均足證被告戊○○確係恃此為營生並以之為常業。至被告寅○○
    雖有如附表二編號一、三、五之三次搶奪犯行，惟衡以其與戊○○同居，主要係
    賴戊○○竊盜及搶奪之所得供應二人生活，足徵被告寅○○所犯之三次搶奪犯行
    ，係為偶發、短暫性未具有相當時間延續性及可能性之事件，既不足以為生活之
    職業，自不足恃之維生，自與常業犯罪之構成要件有間（最高法院八十九年度台
    上字第二七四二號判決意旨參照）。核被告戊○○如附表一、二之所為，係分別
    犯刑法第三百二十二條之常業竊盜罪、第三百二十七條之常業搶奪罪，其中就附
    表二編號一、三、五之搶奪犯行，與被告寅○○有犯意聯絡及行為分擔，為共同
    正犯。末按刑法第三百二十九條之犯罪構成要件中所謂強暴，係指以有形之暴力
    行為強加諸被害人之身體，只須行為人實施強暴或脅迫行為即可，不以使人不能
    抗拒為必要。又所謂之當場，並不以實施搶奪者尚未離去之現場為限，即已離盜
    所，而尚在他人跟蹤追躡中，仍不失為當場（最高法院二十八年上字第一九四八
    號判例參照），被告戊○○為防護附表二編號十搶奪所得不被取回，而當場施以
    強暴之所為，係犯刑法第三百二十九條、第三百二十七條之準強盜罪。其所犯常
    業竊盜罪及常業搶奪罪兩罪之間，有方法結果之牽連關係，應依刑法第五十五條
    之規定，從較重之常業搶奪罪處斷，與所犯之準強盜罪間，犯意各別，行為互殊
    ，應予分論併罰，公訴人雖僅就被告戊○○如附表二編號一至七、十之常業搶奪
    犯行及附表二編號十之準強盜犯行起訴，惟本件被告戊○○所犯之附表二編號七
    、八之常業搶奪犯行及附表一之常業竊盜犯行，與前揭論罪科刑之常業搶奪犯行
    部分，分別有常業犯之實質上一罪及牽運犯之裁判上一罪之關係，已如前述，本
    院自應一併加以審判，併此敘明。核被告寅○○所為，係犯刑法第三百二十五條
    第一項之搶奪罪，公訴意旨認其係涉犯常業搶奪罪嫌尚有未合，但起訴事實相同
    ，爰依法變更起訴法條。被告寅○○先後多次搶奪犯行，時間緊接，方法相同，
    觸犯構成要件相同之罪名，顯係基於概括犯意反覆為之，為連續犯，應依刑法第
    五十六條之規定，以一搶奪罪論，並依法加重其刑，其與被告戊○○間有犯意聯
    絡及行為分擔，均為共同正犯。爰審酌被告二人素行尚可、然年輕力壯仍不思向
    上，被告戊○○多次竊取他人財物，更進而獨自或與被告寅○○先後多次行搶路
    人，嚴重破壞社會秩序，惡性非輕，及其等犯後已坦承犯行，犯後態度良好，暨
    其等犯罪動機、情節、手段、犯罪所得之利益及所生之損害等一切情狀，分別量
    處如主文所示之刑，並就被告戊○○所犯之上開二罪定其應執行之刑，以示懲儆
    。又被告戊○○係以犯竊盜、搶奪罪為常業，爰併依竊盜犯贓物犯保安處分條例
    第三條第一項第二款之規定，令於刑之執行前入勞動場所強制工作三年，以資矯
    治。至於被告戊○○用以行竊如附表一編號六之機車鑰匙一把，為其所有供犯本
    件常業竊盜罪所用之物，業經其供明在卷，雖未扣案，然無證據證明業已滅失，
    爰依刑法第三十八條第一項第二款之規定，併予宣告沒收。
三、公訴旨另以：被告寅○○另於附表二編號二、四及六至十之時地，與被告戊○○
    共同基於意圖為自己不法所有之犯意聯絡，搶奪被害人之財物得手，因認被告寅
    ○○涉犯常業搶奪罪等語。公訴人認被告寅○○涉有上開罪嫌，無非係以被告寅
    ○○就戊○○單獨騎乘機車搶奪所得財物，亦視為自己犯罪之結果，用於其生活
    開銷，因認其與被告戊○○有共同以搶奪為常業之犯意聯絡。惟查，上揭搶奪犯
    行均係被告戊○○單獨騎乘機車行搶，除據被告戊○○供承在卷外，亦據各該被
    害人於警詢中證述無訛，且被告戊○○於實施各該搶奪犯行前，並未事先與被告
    寅○○商議等情，亦據被告戊○○、寅○○於本院審理時供述一致在卷，是被告
    寅○○與被告戊○○並無犯意之聯絡，復無行為之分擔，已可認定，尚難以被告
    寅○○有花用被告戊○○搶得之財物即遽以認定被告寅○○亦涉有此部分犯行，
    是此部分犯罪嫌疑尚有未足，惟公訴人認此部分與前揭論罪科刑部分，有常業犯
    之實質上一罪關係，爰不另為無罪之諭知，併此敘明。
據上論斷，應依刑事訴訟法第二百九十九條第一項前段、第三百條，刑法第二十八條
、第五十六條、第三百二十二條、第三百二十五條第一項、第三百二十七條、第三百
二十九條、第五十五條、第五十一條第五款、第三十八條第一項第二款，竊盜犯贓物
犯保安處分條例第三條第一項第二款、第四條、第五條第一項前段，判決如主文。
本案經檢察官丁○○到庭執行職務
中      華      民      國    九十四    年      三      月      二十二  日
                                臺灣臺東地方法院刑事第二庭
                                      審判長法  官  陳弘能
                                            法  官  林恒祺
                                            法  官  范乃中
右正本證明與原本無異。
如不服本判決，應於判決送達後十日內，向本院提出上訴狀（須附繕本）。
「切勿逕送上級法院」
                                              書記官 陳美鄉
中      華      民      國    九十四    年      三      月      二十二  日
附表一：
┌─┬────┬────┬───┬─────────┬─────────┐
│編│犯罪時間│犯罪地點│被害人│所得財物（併辦意旨│犯罪手法及併辦案號│
│號│        │        │      │書漏未記載數量及單│                  │
│  │       │        │      │位）              │                  │
├─┼────┼────┼───┼─────────┼─────────┤
│一│九十三年│臺東縣卑│癸○○│Ｔ八─一八三二號自│見鑰匙插在車上，即│                │
│  │四月十九│南鄉溫泉│      │用廂型車一輛      │將車子開走        │                │
│  │日上午八│村龍泉路│      │                  │（九十三年度偵字第│             │
│  │時許    │東美飯店│      │                  │  二五二七號）    │
│  │        │停車場  │      │                  │                  │
├─┼────┼────┼───┼─────────┼─────────┤
│二│九十三年│臺東市中│己○○│支票一張、存摺二本│趁被害人車未上鎖之│
│  │四月二十│興路六段│      │零錢新臺幣（下同）│際，徒手竊取      │
│  │四日上午│七二六號│      │四十元、記事本一本│（九十四年度偵字第│
│  │七時許  │前小貨車│      │                  │ 一六○號）       │
│  │        │置物箱內│      │                  │    │
├─┼────┼────┼───┼─────────┼─────────┤
│三│九十三年│停置在臺│不詳  │三用電表一組、電動│竊取無人看管之貨車│                │                │
│  │四月二十│東縣卑南│      │起子一支、錄音機一│上之財物          │                │                │
│  │六日上午│鄉利嘉臺│      │臺、風師爺一個、鑽│（九十三年度偵字第│                │
│  │十一時許│九線防汛│      │石切割刀一支、藍色│二五二七號）      │
│  │        │道路上之│      │背包一個（併辦意旨│                  │
│  │        │自小貨車│      │書漏未記載）      │                  │
│  │        │後方    │      │                  │                  │
├─┼────┼────┼───┼─────────┼─────────┤
│四│九十三年│停置在臺│不詳  │手搖吊索一個      │竊取無人看管之貨車│                │                │
│  │四月二十│東市馬亨│      │                  │上之財物          │                │                │
│  │七日晚上│亨路旁之│      │                  │（九十三年度偵字第│                │
│  │十時許  │自小貨車│      │                  │二五二七號）      │
│  │        │上      │      │                  │                  │
├─┼────┼────┼───┼─────────┼─────────┤
│五│九十三年│臺東市豐│午○○│放在機車腳踏板上之│趁被害人離開時竊取│                │                │
│  │九月二日│榮路和合│      │皮包一個，內有現金│放置在機車腳踏板上│                │                │
│  │晚上七時│教育用品│      │一千元、行動電話一│之財物            │                │
│  │許      │社前    │      │具、健保卡一張    │（九十三年度偵字第│
│  │        │        │      │                  │二五六八號）      │
├─┼────┼────┼───┼─────────┼─────────┤
│六│九十三年│臺東市仁│卯○○│ＰＵＳ─一○七（併│以自備之鑰匙竊取  │                │              │
│  │九月六日│三街一號│      │辦意旨書誤載為ＰＵ│（九十三年度偵字第│                │              │
│  │下午六時│一樓前  │      │─一○七）號重型機│二五三一號）      │              │
│  │許      │（併辦意│      │車一輛            │日後騎乘該車犯附表│
│  │        │旨書誤載│      │                  │二編號七以上下之搶│
│  │        │為樓梯間│      │                  │奪犯行，嗣該車於同│
│  │        │）      │      │                  │年九月十五日尋獲  │
└─┴────┴────┴───┴─────────┴─────────┘
附表二：
┌─┬────┬────┬───┬─────────┬─────────┐
│編│犯罪時間│犯罪地點│被害人│犯罪手法及所得財物│備註              │
│號│        │        │      │（起訴及併辦意旨書│                  │
│  │        │        │      │均漏載數量及單位）│                  │
├─┼────┼────┼───┼─────────┼─────────┤
│一│九十三年│臺東市桂│丙○○│趁被害人不及防備之│被告戊○○與寅○○│
│  │八月十一│林北路公│      │際，騎乘機車徒手搶│共同強奪被害人之財│
│  │日上午八│園旁    │      │奪被害人置於腳踏車│物                │
│  │時三十分│        │      │前籃內之大皮包，內│                  │
│  │許      │        │      │有皮包、皮夾、鑰匙│                  │
│  │（起訴書│        │      │包各一個、金筆一枝│                  │
│  │誤載為八│        │      │、名片夾、筆盒各一│                  │
│  │時十分）│        │      │個、身分證、健保卡│                  │
│  │        │        │      │、提款卡各一張、眼│                  │
│  │        │        │      │鏡一付、信用卡二張│                  │
│  │        │        │      │、現金新臺幣（下同│                  │
│  │        │        │      │）八千元          │                  │
├─┼────┼────┼───┼─────────┼─────────┤
│二│九十三年│臺東市中│辛○○│趁被害人不及防備之│被告戊○○單獨搶奪│                │
│  │八月十五│華路臺東│      │際，騎乘機車徒手搶│被害人財物        │                │
│  │日下午五│中學紅綠│      │奪被害人置於機車踏│                  │             │
│  │時四十五│燈前    │      │板上之背包、現金約│                  │
│  │分許    │        │      │十萬元、提款卡二張│                  │
│  │        │        │      │、存摺二本、信用卡│                  │
│  │        │        │      │、駕照、行照各一張│                  │
│  │        │        │      │、相片、福利證各二│                  │
│  │        │        │      │張、項鍊一條（起訴│                  │
│  │        │        │      │書漏載駕照以下之物│                  │
│  │        │        │      │）                │                  │
├─┼────┼────┼───┼─────────┼─────────┤
│三│九十三年│臺東市徐│壬○○│趁被害人不及防備之│被告戊○○與寅○○│                │                │
│  │八月三十│州街與杭│      │際，騎乘機車徒手搶│共同強奪被害人之財│                │     │
│  │一日下午│州街口  │      │奪被害人置於機車踏│物                │                │            │
│  │六時許  │        │      │板上之皮夾一個、錢│                  │
│  │        │        │      │包二個、行動電話一│                  │
│  │        │        │      │具、身分證、服務證│                  │
│  │        │        │      │、健保卡、提款卡、│                  │
│  │        │        │      │信用卡各一張、現金│                  │
│  │        │        │      │兩千餘元          │                  │
├─┼────┼────┼───┼─────────┼─────────┤
│四│九十三年│臺東市長│子○○│趁被害人不及防備之│被告戊○○單獨搶奪│                │                │
│  │九月二日│沙街五十│      │際，騎乘機車徒手搶│被害人財物        │                │                │
│  │上午七時│二巷巷口│      │奪被害人置於機車踏│                  │                │
│  │十分許  │        │      │板上之手提皮包一個│               │
│  │        │        │      │、身分證二張、健保│                  │
│  │        │        │      │卡三張、重大傷病卡│                  │
│  │        │        │      │、殘障卡各一張、存│                  │
│  │        │        │      │摺五本、信用卡一張│                  │
│  │        │        │      │、現金六千六百元、│                  │
│  │        │        │      │收據、函文、醫療單│                  │
│  │        │        │      │據（起訴書漏載）各│                  │
│  │        │        │      │一張              │                  │
├─┼────┼────┼───┼─────────┼─────────┤
│五│九十三年│臺東市中│巳○○│趁被害人不及防備之│被告戊○○與寅○○│                │              │
│  │九月三日│華路一段│      │際，騎乘機車徒手搶│共同強奪被害人之財│                │              │
│  │下午一時│四六七號│      │奪被害人置於機車踏│物                │                │     │
│  │四十五分│（統一電│      │板上之手提包一個、│                  │
│  │許      │子遊藝場│      │行動電話一具、手錶│                  │
│  │        │）前    │      │二只、小皮包一個、│                  │
│  │        │        │      │身分證、健保卡、提│                  │
│  │        │        │      │款卡、駕照各一張、│                  │
│  │        │        │      │現金三千八百元、鑰│                  │
│  │        │        │      │匙一串            │                  │
├─┼────┼────┼───┼─────────┼─────────┤
│六│九十三年│臺東市中│丑○○│被害人騎機車時手提│被告戊○○單獨搶奪│                │                │
│  │九月五日│華路臺東│      │袋掉落於地，正撿拾│被害人財物        │                │                │
│  │下午二時│中學前  │      │之際，趁其不及防備│                  │                │
│  │許      │        │      │，騎乘機車徒手搶奪│                  │
│  │ │        │      │被害人之手提袋一個│                  │
│  │        │        │      │、身分證、汽機車駕│                  │
│  │        │        │      │照各一張、信用卡二│                  │
│  │        │        │      │張、機車強制保險卡│                  │
│  │        │        │      │、金融卡、晶片卡、│                  │
│  │        │        │      │健保卡各一張、行動│                  │
│  │        │        │      │電話一具、現金二千│                  │
│  │        │        │      │餘元、送金單二十九│                  │
│  │        │        │      │張、支票六張      │                  │
├─┼────┼────┼───┼─────────┼─────────┤
│七│九十三年│臺東市更│乙○○│趁被害人不及防備之│被告戊○○單獨搶奪│                │                │
│  │九月七日│生路與杭│      │際，騎乘機車徒手搶│被害人財物        │                │                │
│  │上午八時│州街口  │      │奪被害人左手所持之│                  │                │
│  │四十分許│        │      │皮包一個、行動電話│                  │
│  │        │        │      │一具、現金一萬六千│                  │
│  │        │        │      │餘元（起訴書誤載為│                  │
│  │        │        │      │六千元）、身分證、│                  │
│  │        │        │      │機車駕照、健保卡各│                  │
│  │        │        │      │一張、提款卡、信用│                  │
│  │        │        │      │卡各三張          │                  │
├─┼────┼────┼───┼─────────┼─────────┤
│八│九十三年│臺東市中│辰○○│趁被害人不及防備之│被告戊○○單獨搶奪│                │
│  │九月七日│興路二段│      │際，騎乘機車徒手搶│被害人財物        │                │
│  │下午三時│中油油庫│      │奪被害人放在機車踏│（九十三年度偵字第│
│  │四十分許│前      │      │板上之現金六千五百│二五三二號）      │
│  │        │        │      │元、NOKIA行動電話 │                  │
│  │        │        │      │一具、身分證、健保│                  │
│  │        │        │      │卡、自小客車駕照、│                  │
│  │        │        │      │機車駕照各一張（併│                  │
│  │        │        │      │辦意旨書漏載健保卡│                  │
│  │        │        │      │以下之物）        │                  │
├─┼────┼────┼───┼─────────┼─────────┤
│九│九十三年│臺東市中│未○○│趁被害人不及防備之│被告戊○○單獨搶奪│                │                │
│  │九月十日│華路二段│      │際，騎乘機車徒手搶│被害人財物        │                │                │
│  │晚上九時│一五六號│      │奪被害人放在機車踏│（九十三年度偵字第│
│  │五十五分│前      │      │板掛勾上之現金六百│二五二三號）      │
│  │許      │        │      │元（併辦意旨書誤載│                  │
│  │        │        │      │為三百元）、MITSUB│                  │
│  │        │        │      │ISHI行動電話一具、│                  │
│  │        │        │      │身分證一張、信用卡│                  │
│  │        │        │      │四張、提款卡、健保│                  │
│  │        │        │      │卡、自小客車駕照、│                  │
│  │        │        │      │機車駕照各一張、印│                  │
│  │        │        │      │章一枚（併辦意旨書│                  │
│  │        │        │      │書漏載健保卡以下之│                  │
│  │        │        │      │物）              │                  │
├─┼────┼────┼───┼─────────┼─────────┤
│十│九十三年│臺東市中│庚○○│趁被害人不及防備之│被告戊○○單獨搶奪│                │              │
│  │九月十一│興路一段│      │際，騎乘機車徒手搶│被害人財物，嗣因防│                │              │
│  │日下午二│一一○號│      │奪被害人放在機車腳│護贓物，對被害人林│              │
│  │時十三分│前      │     │踏板之背包，內有現│秀英施強暴行為    │
│  │許      │        │      │金四萬餘元（起訴書│                  │
│  │        │        │      │誤載為三萬元）、身│                  │
│  │        │        │      │分證、健保卡、汽車│                  │
│  │        │        │      │駕照、存摺、提款卡│                  │
│  │        │        │      │各一張、信用卡二張│                  │
│  │        │        │      │、行動電話一具、小│                  │
│  │        │        │      │皮夾一個、記事簿、│                  │
│  │        │        │      │客戶資料各一份    │                  │
└─┴────┴────┴───┴─────────┴─────────┘
附記：
中華民國刑法第三百二十二條：
以犯竊盜罪為常業者，處一年以上七年以下有期徒刑。
中華民國刑法第三百二十五條第一項：
(普通搶奪罪)意圖為自己或第三人不法之所有，而搶奪他人之動產者，處六月以上五
年以下有期徒刑。
中華民國刑法第三百二十七條：
以犯第三百二十五條第一項之罪為常業者，處三年以上十年以下有期徒刑。
中華民國刑法第三百二十九條：
竊盜或搶奪，因防護贓物、脫免逮捕或湮滅罪證，而當場施以強暴脅迫者，以強盜論
。
